【裁判字號】    95,訴,4388
【裁判日期】    951229
【裁判案由】    毒品危害防制條例
【裁判全文】
臺灣高雄地方法院刑事判決              95年度訴字第4388號
公  訴  人  臺灣高雄地方法院檢察署檢察官
被      告  甲○○
上列被告因毒品危害防制條例案件，經檢察官追加起訴（95年度
毒偵字第8125號），本院判決如下：
    主  文
本件公訴不受理。
    理  由
一、按檢察官於第一審辯論終結前，得就與本案相牽連之犯罪或
    本罪之誣告罪，追加起訴，刑事訴訟法第265 條定有明文。
    又按起訴之程序違背規定者，得不經言詞辯論，為諭知不受
    理之判決，刑事訴訟法第303 條第1 款及第307 條分別定有
    明文。
二、追加起訴意旨略以：被告甲○○於強制戒治執行完畢釋放後
    5 年內，基於施用第一級及第二級毒品之犯意，於民國95年
    9 月19日中午某時許，在高雄縣林園鄉之「星河遊藝場」內
    ，施用第一級毒品海洛因1 次，以及在95年9 月19日下午6
    時4 分為警採尿前回溯24小時內之某時，在不詳處所施用第
    二級毒品甲基安非他命1 次。嗣於95年9 月19日下午4 時許
    ，在高雄縣林園鄉○○○路70號前，為警攔查，經徵得甲○
    ○之同意，扣得在甲○○腰際間搜得之海洛因（0.22公克）
    、安非他命（0.26公克）各1 包及針筒2 支等物，惟被告前
    曾被訴施用第一級毒品案件，業經本署檢察官以95年度毒偵
    字第6356號提起公訴，現由臺灣高雄地方法院以95年度訴字
    第3392號審理中，本件同一被告所涉前開罪嫌，與該95年度
    訴字第3392號案件係刑事訴訟法第7 條所定之相牽連案件。
    爰依刑事訴訟法第265 條第1 項規定追加起訴等語。
三、按首揭刑事訴訟法第265 條所謂得於第一審辯論終結前追加
    起訴之相牽連案件，係指同法第7 條所指之相牽連案件，且
    必為可以獨立之新訴（即數罪併罰案件）而言；至於是否相
    牽連之案件，應從起訴形式上觀察，非以審理結果定之，最
    高法院著有89年度台上字第3975號、90年度台上字第5899號
    判決可資參照。本件檢察官追加起訴意旨雖認被告於本件所
    為施用毒品之行為，與本院前開95年度訴字第3392號案件係
    屬於數罪之相牽連案件關係，惟：
  (一)刑事法若干犯罪行為態樣，本質上原具有反覆、延續實行之
    特徵，立法時既予特別歸類，定為犯罪構成要件之行為要素
    ，則行為人基於概括之犯意，在密切接近之一定時、地持續
    實行之複次行為，倘依社會通念，於客觀上認為符合一個反
    覆、延續性之行為觀念者，於刑法評價上，即應僅成立一罪
    ；學理上所稱「集合犯」之職業性、營業性或收集性等具有
    重複特質之犯罪均屬之。依毒品危害防制條例第2 條第1 項
    規定之「毒品」的定義，可知毒品因具有高度之成癮性及濫
    用性，即一方面因「耐藥性」影響，導致行為人必須逐漸增
    加施用劑量，方能達成相同效果；他方面則因「生理依賴性
    」及「心理依賴性」影響，導致行為人對毒品產生強烈渴求
    ，終至不能根絕；由此可知，施用毒品之行為本身，顯然具
    有反覆性及延續性之特徵；準此，「施用毒品」即屬前揭「
    於立法已特別歸類具有重複特質」之犯罪。
  (二)查被告前因於95年8 月4 日12時許、95年8 月4 日採尿前回
    溯24小時內，在高雄縣林園鄉友人住處及另一不詳地點，分
    別施用第一級毒品海洛因、第二級毒品甲基安非他命，而涉
    犯毒品危害防制條例第10條第1 、2 項罪嫌，業經臺灣高雄
    地方法院檢察署檢察官於95年9 月15日以95年度毒偵字第63
    56號提起公訴，現正由本院以95年度訴字第3392號審理中（
    下稱前案）等情，有前開起訴書、臺灣高等法院被告前案紀
    錄表各1 份在卷足按。又前案件被告被訴施用第一、二級毒
    品之犯罪時間，與本案被告前揭被訴施用第一、二毒品犯行
    間，犯罪之時間緊接（相距僅1 月餘），且其犯罪之地點相
    近（均在高雄縣林園鄉被告住所附近地），又係觸犯構成要
    件相同之罪名（均分別犯施用第一、二級毒品罪），是被告
    上開所為，在時、空上均具有密接關係，足認被告先後（前
    案及本案）施用第一、二級毒品之犯行，顯係出於反覆、延
    續施用之單一行為決意至明；從而在行為概念上，應評價認
    係包括一罪之集合犯，較為合理，也較符合社會通念。參諸
    前開說明，被告本案施用第一、二級毒品犯行，既各與前案
    先繫屬於本院之施用第一、二級毒品犯行，係屬實質上一罪
    ，而為同一案件，追加起訴意旨認為本案與前案為數罪之相
    牽連案件，容有誤會。
四、綜上，本案與前已起訴並繫屬於本院之95年度訴字第3392號
    案件，既屬於集合犯之包括一罪或實質上一罪之關係，為同
    一案件，並非數個獨立之犯罪事實，衡諸前揭說明，就形式
    上觀察，本件追加起訴部分，即不符合首揭法律規定「追加
    與本案相牽連之犯罪或本罪之誣告罪」之要件。本件檢察官
    所為追加起訴既違背法定追加起訴要件，其追加起訴顯欠缺
    法律上必備之程式，且此一欠缺無從補正，參諸首揭說明，
    爰依刑事訴訟法第303 條第1 款、第307 條，不經言詞辯論
    ，逕為不受理之判決。
據上論斷，應依刑事訴訟法第303 條第1 款、第307 條，判決如
主文。
中    華    民    國    95    年    12    月    29    日
                刑事第十六庭  審判長法  官  黃惠玲
                                    法  官  郭宜芳
                                    法  官  黃苙荌
以上正本證明與原本無異。
如不服本判決，應於送達後10日內，向本院提出上訴狀。
中    華    民    國    96    年    1     月    2     日
                                    書記官  郭育秀


司法院資訊處製作；財團法人民間司法改革基金會備份。
